最高法院民事判決　　　　　　　　　　111年度台上字第137號
上　訴　人　劉淑惠
訴訟代理人　蘇慶良律師
被 上訴 人　嘉義縣立昇平國民中學


法定代理人　陳幸琪
上列當事人間請求國家賠償事件，上訴人對於中華民國110年4月
13日臺灣高等法院臺南分院第二審判決（108年度上國字第1號）
，提起上訴，本院判決如下： 
    主  文
原判決關於駁回上訴人對被上訴人之上訴及該訴訟費用部分廢棄
，發回臺灣高等法院臺南分院。
    理  由
    本件上訴人主張：被上訴人前校長謝正裕提供變造、教唆變
造、偽造或未經署名且內容不實之書證為附件，以民國105 年12
月21日嘉昇中校字第1050005171號函（下稱系爭函文）回覆第一
審共同被告行政院雲嘉南區聯合服務中心（下稱行政院）表示該
校免除伊兼任該校一年○班導師之歷程及原因為：一、高壓管教
學生，造成學生心理受傷欲尋短或不願上學；二、親師溝通不良
，衍生出霸凌學生甲○○事件；三、體罰學生造成學生身心受創
，嚴重侵犯學生受教權（合稱系爭內容）等語。惟系爭內容與事
實不符，被上訴人故意為上開不實記載，已不法侵害伊之名譽權
等情。爰依國家賠償法第2條第2項、民法第184條第1項前段、第
195條第1項規定，求為命被上訴人給付新臺幣135 萬元本息，並
全數刪除電子公文系統、紙本公文等相關文書資料以回復原狀之
判決（未繫屬本院部分，不另贅述）。
    被上訴人則以：系爭函文係伊應行政院105年12月1日院臺雲
嘉南服字第1050186370號函之要求，依法提供舉證撤換上訴人導
師職務之相關調查佐證資料，系爭函文檢附之資料均為伊各處室
依法製作之文書。伊召開調查小組會議，相關公文均經簽核並發
開會通知，會議紀錄亦經接受調查之學生確認內容無誤後簽名具
結。系爭內容為上訴人擔任導師期間內發生之事實，並未侵害其
權利等語，資為抗辯。
    原審維持第一審所為上訴人敗訴之判決，駁回其上訴，無非
以：系爭函文係因行政院接獲民眾陳情有關上訴人遭不當撤換導
師等案，而函請被上訴人舉證相關調查佐證資料，由被上訴人前
校長謝正裕所製作，已具備公文格式之一般要件，並依正常公文
流程發出，非偽造或變造者。雖上訴人主張系爭內容記載不實，
惟上訴人就相同內容，曾對時任校長之謝正裕、家長會長蔡瑞義
、總務主任林錦勳、文書組長兼出納龔永昇（合稱謝正裕等4 人
）提出侵害名譽之損害賠償訴訟，經法院認定謝正裕等4 人所為
均非虛妄無憑，不構成侵權行為，而判決上訴人敗訴確定（臺灣
嘉義地方法院107年度訴字第333號、原法院108年度上字第15 號
、本院108年度台上字第2412 號，下稱前案）。雖上訴人於前案
係以謝正裕個人為被告，但其於前案主張之事實與系爭內容相同
，前案判決之判斷既未違背法令或顯失公平，上訴人復未提出足
以推翻前案判斷之新訴訟資料，前案判斷結果，對相同當事人（
即上訴人）與後訴法院（即本件）均發生拘束力。其內容詳述之
細項，亦均係客觀事實陳述，並有相關資料佐證，謝正裕所為既
未不法侵害上訴人之名譽或人格，上訴人依國家賠償法第2條第2
項規定請求國家賠償，即屬無據，應予駁回等詞，為其判斷之基
礎。
    惟按學說上基於公平理念之訴訟上誠信原則而產生之爭點效
理論，須判決理由之判斷具備「於同一當事人間」、「非顯然違
背法令」、「當事人未提出新訴訟資料足以推翻原判斷」、「該
重要爭點，在前訴訟程序已列為足以影響判決結果之主要爭點，
並經兩造各為充分之舉證及攻防，使當事人為適當完全之辯論，
由法院為實質之審理判斷」及「兩造所受之程序保障非顯有差異
」者，始足當之，俾由當事人就該事實之最終判斷，對與該重要
爭點有關之他訴訟結果負其責任。查前案當事人為上訴人與謝正
裕等4 人，被上訴人非當事人，兩訴訟之當事人並不相同。乃原
審未實質調查審認上訴人之主張是否可採，並說明其證據取捨之
意見，僅泛稱系爭內容係客觀事實陳述，上訴人於前案雖係以謝
正裕個人提起訴訟，係因其當時擔任被上訴人校長，本件上訴人
亦主張謝正裕擔任校長代表被上訴人發文侵害上訴人名譽、人格
而請求賠償，其於前案主張之事實與系爭內容相同，本件應受前
案判決判斷之拘束云云，遽為不利上訴人之論斷，自有可議。上
訴論旨，指摘原判決不當，求予廢棄，非無理由。
    據上論結，本件上訴為有理由。依民事訴訟法第477條第1項
、第478條第2項，判決如主文。
中    華    民    國   111    年    1     月    20    日
                      最高法院民事第二庭
                          審判長法官  高  孟  焄  
                                法官  彭  昭  芬  
                                法官  蘇  芹  英  
                                法官  徐  福  晋  
                                法官  邱  璿  如  
本件正本證明與原本無異
                                      書  記  官  
中    華    民    國   111    年    1     月    27    日